---
title: "Análise preditiva da expectativa de vida no Brasil"
author: "Maurício Collaça Ramos"
date: "12 de Julho de 2018"
output: 
  html_document: 
    code_folding: hide
    number_sections: yes
    toc: yes
    toc_depth: 3
    toc_float:
        collapsed: false
---

```{r setup, include=FALSE}
knitr::opts_chunk$set(echo = TRUE, comment = "")
options(width = 130)
t0 <- proc.time()
```

# Recursos computacionais

Sistema Operacional:
```{r}
paste(Sys.info()[1:3], collapse = " ")
```

Processadores:
```{r}
parallel::detectCores()
```

Memória:
```{r}
if(Sys.info()[1]=="Windows") paste(round(memory.limit()/1024,1),"Gb") else cat(system("free -h", intern = TRUE), sep='\n')
```

Linguagem:
```{r}
R.version.string
```

Pacotes R:
```{r}
packages <- c("ggplot2", "caret", "parallel", "doParallel", "randomForest")
loaded <- sapply(packages, require, character.only=TRUE, warn.conflicts=TRUE, quietly=FALSE)
if(!all(loaded)) {
    missingPackages <- packages[loaded==FALSE]
    message("Installing package(s) ", paste(missingPackages, collapse=", "))
    install.packages(missingPackages, dependencies = TRUE)
    installed <- sapply(missingPackages, require, character.only=TRUE, warn.conflicts=TRUE, quietly=FALSE)
    if(!all(installed)) stop("Package(s) not installed: ", paste(missingPackages[installed==FALSE], collapse=", "))
    
}
packageVersions <- sapply(packages, function(x) paste0(as.character(packageVersion(x)), collapse="."))
noquote(packageVersions)
```

Habilitando processamento paralelo com `r detectCores()` processadores.
```{r}
cluster <- makeCluster(detectCores())
registerDoParallel(cluster)
if(Sys.info()[1]=="Linux") noquote(system("ps --ppid1 -o %cpu,%mem,cmd | grep parallel", intern=TRUE))
```

# Carga dos dados brutos do atlas municipal de 2010
```{r}
data <- read.csv2("municipal.csv", encoding = "UTF-8",
                  colClasses=c(rep("factor",2),rep("character",3),rep("numeric", 232)))
names(data) <- toupper(iconv(names(data), to="ASCII//TRANSLIT"))
data <- data[data$ANO=="2010",]
```

# Seleção das variáveis

Remoção das variáveis identificadoras das observações, assumidas como irrelevantes para o modelo preditivo.
```{r}
data <- subset(data, select = -c(ANO, UF, CODMUN6, CODMUN7, MUNICIPIO))
```
Remoção das variáveis dependentes da variável alvo `ESPVIDA` (expectativa de vida ao nascer) pois seriam um vazamento de dados no modelo preditivo.

$$IDHM\_L = \frac{ESPVIDA - 25}{60}$$
$$IDHM = \sqrt[3]{IDHM\_E * IDHM\_L * IDHM\_R}$$
```{r}
data <- subset(data, select = -c(IDHM, IDHM_L))
```

# Particionamento dos dados de treino e teste (80/20)
```{r}
set.seed(1)
inTraining <- createDataPartition(data$ESPVIDA, p = .8, list = FALSE)
training <- data[ inTraining,]
testing  <- data[-inTraining,]
```

## Representatividade da amostra
```{r}
series <- data["ESPVIDA"]
series$amostra <- ifelse(seq(nrow(data)) %in% inTraining, "treino", "teste")
ggplot(series) + geom_density(aes(ESPVIDA, color=amostra), size=1) +
    labs(title="Distribuição da expectativa de vida nas amostras")
```

# Treino de modelo de regressão Random Forest

Utilização do algoritmo Random Forest com variáveis em escala, otimização do hiperparâmetro `mtry` por validação cruzada validação cruzada `k-fold`, onde k = `r detectCores()` (número de processadores)
```{r, cache=TRUE}
set.seed(1)
t1 <- proc.time()
fit <- train(ESPVIDA ~ ., training, method="rf", prepProcess="scale", importance=TRUE,
             trControl=trainControl(method="cv", number=detectCores()))
proc.time() - t1
```

# Resultado do treino
```{r}
fit
```

# Validando o modelo com os dados de teste
```{r}
predictions <- predict(fit, testing)
postResample(predictions, testing$ESPVIDA)
```

```{r}
series <- rbind(series, data.frame(ESPVIDA=predictions, amostra="predição"))
ggplot(series) + geom_density(aes(ESPVIDA, color=amostra), size=1) +
    labs(title="Comparação das predições com as amostras de treino e teste")
```

# Importância das variáveis no modelo desenvolvido
```{r}
importance <- varImp(fit, scale=FALSE)
plot(importance, top=20)
```

# Final do processamento

Desabilitando processamento paralelo.
```{r}
stopCluster(cluster)
registerDoSEQ()
if(Sys.info()[1]=="Linux") noquote(system("ps -auxf | grep -e maurici+", intern=TRUE))
```
```{r, echo=FALSE}
date()
proc.time() - t0
```