---
title: "Análise exploratória do desenvolvimento humano municipal no Brasil"
author: "Maurício Collaça Ramos"
date: "12 de Julho de 2018"
output: 
  html_document: 
    code_folding: hide
    number_sections: yes
    toc: yes
    toc_depth: 3
    toc_float:
        collapsed: false
---

```{r setup, include=FALSE}
knitr::opts_chunk$set(echo = TRUE, comment = "")
options(width = 130)
t0<-proc.time()
```

# Recursos computacionais

Sistema Operacional:
```{r}
paste(Sys.info()[1:3], collapse = " ")
```

Processadores:
```{r}
parallel::detectCores()
```

Memória:
```{r}
if(Sys.info()[1]=="Windows") paste(round(memory.limit()/1024,1),"Gb") else cat(system("free -h", intern = TRUE), sep='\n')
```

Linguagem:
```{r}
R.version.string
```

Pacotes R:
```{r}
packages <- c("ggplot2", "gridExtra", "GGally", "dplyr", "tidyr", "parallel", "caret")
loaded <- suppressWarnings(sapply(packages, require, character.only=TRUE, warn.conflicts=FALSE, quietly=TRUE))
if(!all(loaded)) {
    missingPackages <- packages[loaded==FALSE]
    message("Installing package(s) ", paste(missingPackages, collapse=", "))
    install.packages(missingPackages, dependencies = TRUE)
    installed <- suppressWarnings(sapply(missingPackages, require, character.only=TRUE, warn.conflicts=FALSE, quietly=TRUE))
    if(!all(installed)) stop("Package(s) not installed: ", paste(missingPackages[installed==FALSE], collapse=", "))
    
}
packageVersions <- sapply(packages, function(x) paste0(as.character(packageVersion(x)), collapse="."))
noquote(packageVersions)
```

# Importação, organização e validação dos dados

Importando dados brutos dos níveis federal, estadual, municipal e o dicionário de dados
```{r}
colNames <- toupper(iconv(c("pais", unlist(read.csv2("federal.csv", stringsAsFactors=F, header=F, nrows=1)[-1])), to="ASCII//TRANSLIT"))
federal <- read.csv2("federal.csv", encoding = "UTF-8",
                     colClasses = c("character", "factor", rep("numeric",232)), header=F, skip=1,
                     col.names = colNames)
estadual <- read.csv2("estadual.csv", encoding = "UTF-8",
                      colClasses = c(rep("factor",3),rep("numeric", 232)))
names(estadual) <- toupper(iconv(names(estadual), to="ASCII//TRANSLIT"))
municipal <- read.csv2("municipal.csv", encoding = "UTF-8",
                       colClasses=c(rep("factor",2),rep("character",3),rep("numeric", 232)))
names(municipal) <- toupper(iconv(names(municipal), to="ASCII//TRANSLIT"))
dicionario <- read.csv2("dicionario.csv", encoding = "UTF-8")
names(dicionario) <- toupper(iconv(names(dicionario), to="ASCII//TRANSLIT"))
cat("federal: ", nrow(federal), " registros de", length(federal), "variáveis\n")
cat("estadual: ", nrow(estadual), " registros de", length(estadual), "variáveis\n")
cat("municipal: ", nrow(municipal), " registros de", length(municipal), "variáveis\n")
cat("dicionário: ", nrow(dicionario), " registros de", length(dicionario), "variáveis\n")
```

Foram adicionadas siglas alfabéticas e nomes para as unidades da federação e regiões brasileiras reorganizando os dados de forma mais adequada a gráficos e análises.
```{r}
uf <- unique(estadual[, 2:3])
uf$UFS <- factor(c("RO", "AC", "AM", "RR", "PA", "AP", "TO", "MA", "PI", "CE", "RN", "PB", "PE", "AL", "SE", "BA", "MG", "ES", "RJ", "SP", "PR", "SC", "RS", "MS", "MT", "GO", "DF"))
uf$REGIAO <- factor(c(rep("N",7), rep("NE", 9), rep("SE", 4), rep("S", 3), rep("CO", 4)))
uf$REGIAON <- factor(c(rep("Norte",7), rep("Nordeste", 9), rep("Sudeste", 4), rep("Sul", 3), rep("Centro-Oeste", 4)))
estadual <- left_join(estadual, uf, by="UF", suffix=c("","y"))[, c(1:3,237:239,4:235)]
municipal <- left_join(municipal, uf, by="UF")[, c(1:2,238:241,3:237)]
dicionario$SIGLA <- toupper(gsub(" ","",dicionario$SIGLA))
```

Dados municipais ausentes por ano
```{r}
municipal %>%
    group_by(ANO) %>%
    filter_all(any_vars(is.na(.))) %>%
    select_if(funs(any(is.na(.)))) %>%
    summarise_all(funs(sum(is.na(.)))) %>%
    gather(VARIAVEL, REGISTROS, -ANO) %>%
    spread(ANO, REGISTROS) %>%
    left_join(dicionario, by=c("VARIAVEL"="SIGLA")) %>%
    select(c(1,5,2,3)) %>%
    knitr::kable()
```

Total de municípios por unidade da federação e por ano
```{r}
municipal %>% group_by(ANO, UFN) %>% summarise(TOTAL=n()) %>% spread(key = ANO, value = TOTAL) %>% as.data.frame()
```

Total de municípios por região e por ano
```{r}
municipal %>% group_by(ANO, REGIAON) %>% summarise(TOTAL=n()) %>% spread(key = ANO, value = TOTAL) %>% as.data.frame()
```

Total de pessoas por ano, gênero, área rural e urbana, total geral e diferenças
```{r}
municipal %>% group_by(ANO) %>%
    summarise_at(vars(PESOTOT, MULHERTOT, HOMEMTOT, PESORUR, PESOURB), sum) %>%
    mutate(DIFERENCA_SEXO = PESOTOT-MULHERTOT-HOMEMTOT, DIFERENCA_AREA = PESOTOT-PESORUR-PESOURB) %>%
    select(ANO, PESOTOT, MULHERTOT, HOMEMTOT, DIFERENCA_SEXO, PESORUR, PESOURB, DIFERENCA_AREA) %>% as.data.frame()
```

Recalculo do IDHM e seus sub-índices IDHM_E, IDHM_L, IDHM_R
```{r}
recalculado <- municipal %>%
    mutate(I_ESCOLARIDADE2 = round(T_FUND18M / 100, 3),
           I_FREQ_PROP2 = round( ((T_FREQ5A6 + T_FUND11A13 + T_FUND15A17 + T_MED18A20) / 4) / 100, 3),
           IDHM_E2 = round( ( I_ESCOLARIDADE2 * I_FREQ_PROP2 ^ 2 ) ^ (1/3) , 3),
           IDHM_L2 = round( (ESPVIDA - 25) / (85 - 25), 3),
           IDHM_R2 = round( (log(RDPC) - log(8)) / (log(4033)- log(8)), 3),
           IDHM2 = round( (IDHM_E2 * IDHM_L2 * IDHM_R2) ^ (1/3), 3)) %>%
    select(ANO, UFN, MUNICIPIO, I_ESCOLARIDADE, I_ESCOLARIDADE2, I_FREQ_PROP, I_FREQ_PROP2, IDHM_E, IDHM_E2, IDHM_L, IDHM_L2, IDHM_R, IDHM_R2, IDHM, IDHM2)
```

Totais de municípios com divergência no recálculo do IDHM e suas proporções, por UF e ano 
```{r}
divergentes <- recalculado %>%
    filter(I_ESCOLARIDADE != I_ESCOLARIDADE2 |
               I_FREQ_PROP != I_FREQ_PROP2 |
               IDHM_E != IDHM_E2 |
               IDHM_L != IDHM_L2 |
               IDHM_R != IDHM_R2)
cbind(table(divergentes$UFN, divergentes$ANO),
      round(table(divergentes$UFN, divergentes$ANO) / table(municipal$UFN, municipal$ANO),2))
```

# Análise Exploratória

## População
```{r populacao, fig.height=7, fig.width=7, cache=TRUE}
grid.arrange(layout_matrix=rbind(c(1,2,2,2), c(3)), heights=c(1,2), top = "População",
             ggplot(federal, aes(ANO, PESOTOT/1e6, group=ANO)) +
                 labs(x="Ano", y="População (milhões)") + geom_col(),
             ggplot(estadual, aes(REGIAO, PESOTOT/1e6, fill=REGIAO)) +
                 labs(x="Região", y="População (milhões)", fill="Região") + geom_col() +
                 theme(axis.text.x = element_text(angle = 45, hjust = 1)) + facet_grid(facets=.~ANO),
             ggplot(estadual, aes(UFN, PESOTOT/1e6, fill=REGIAO)) + 
                 labs(x="Unidade da Federação", y="População (milhões)") + geom_col(show.legend = FALSE) +
                 theme(axis.text.x = element_text(angle = 45, hjust = 1)) + facet_grid(facets=ANO~.))
```

## Expectativa de vida
```{r expectativadevida, fig.height=7, fig.width=7, cache=TRUE}
grid.arrange(layout_matrix=rbind(c(1,2,2,2), c(3)), heights=c(1,2), top = "Expectativa de vida",
             ggplot(federal, aes(ANO, ESPVIDA, group=ANO)) +
                 labs(x="Ano", y="Expectativa de vida (anos)") + geom_col(),
             municipal %>% group_by(ANO, REGIAO) %>%
                 summarise(ESPVIDA = sum(ESPVIDA*PESOTOT)/sum(PESOTOT)) %>%
                 ggplot(aes(REGIAO, ESPVIDA, fill=REGIAO)) +
                 labs(x="Região", y="Expectativa de vida (anos)\n(média ponderada)", fill="Região") + geom_col() +
                 theme(axis.text.x = element_text(angle = 45, hjust = 1)) + facet_grid(facets=.~ANO),
             ggplot(estadual, aes(UFN, ESPVIDA, fill=REGIAO)) +
                 labs(x="Unidade da Federação", y="Expectativa de vida (anos)") + geom_col(show.legend = FALSE) +
                 theme(axis.text.x = element_text(angle = 45, hjust = 1)) + facet_grid(facets=ANO~.))
```

## Renda per capita
```{r rendapercapita, fig.height=7, fig.width=7, cache=TRUE}
grid.arrange(layout_matrix=rbind(c(1,2,2,2), c(3)), heights=c(1,2), top = "Renda per capita",
             ggplot(federal, aes(ANO, RDPC, group=ANO)) +
                 labs(x="Ano", y="Renda per capita (R$)") + geom_col(),
             municipal %>% group_by(ANO, REGIAO) %>%
                 summarise(RDPC = sum(RDPC*PESOTOT)/sum(PESOTOT)) %>%
                 ggplot(aes(REGIAO, RDPC, fill=REGIAO)) +
                 labs(x="Região", y="Renda per capita (R$)\n(média ponderada)", fill="Região") + geom_col() +
                 theme(axis.text.x = element_text(angle = 45, hjust = 1)) + facet_grid(facets=.~ANO),
             ggplot(estadual, aes(UFN, RDPC, fill=REGIAO)) +
                 labs(x="Unidade da Federação", y="Renda per capita (R$)") + geom_col(show.legend = FALSE) +
                 theme(axis.text.x = element_text(angle = 45, hjust = 1)) + facet_grid(facets=ANO~.))
```

## Expectativa de anos de estudo
```{r expectativadeestudo, fig.height=7, fig.width=7, cache=TRUE}
grid.arrange(layout_matrix=rbind(c(1,2,2,2), c(3)), heights=c(1,2), top = "Expectativa de anos de estudo",
             ggplot(federal, aes(ANO, E_ANOSESTUDO, group=ANO)) +
                 labs(x="Ano", y="Expectativa de estudo (anos)") + geom_col(),
             municipal %>% group_by(ANO, REGIAO) %>%
                 summarise(RDPC = sum(E_ANOSESTUDO*PESOTOT)/sum(PESOTOT)) %>%
                 ggplot(aes(REGIAO, RDPC, fill=REGIAO)) + 
                 labs(x="Região", y="Expectativa de estudo (anos)\n(média ponderada)", fill="Região") + geom_col() +
                 theme(axis.text.x = element_text(angle = 45, hjust = 1)) + facet_grid(facets=.~ANO),
             ggplot(estadual, aes(UFN, E_ANOSESTUDO, fill=REGIAO)) + 
                 labs(x="Unidade da Federação", y="Expectativa de estudo (anos)") + geom_col(show.legend = FALSE) +
                 theme(axis.text.x = element_text(angle = 45, hjust = 1)) + facet_grid(facets=ANO~.))
```

## Dispersão da fecundidade e longevidade por unidade da federação
```{r fecundidadeXlongevidade, fig.height=5, fig.width=15, cache=TRUE}
ggplot(estadual, aes(FECTOT, ESPVIDA)) +
    labs(title="Fecundidade X Longevidade por unidade da federação",
         x="Taxa de Fecundidade (média de filhos por mulher)",
         y="Expectativa de vida (anos)", size="População", color="Região") +
    geom_point(aes(size=PESOTOT, color=REGIAO)) +
    geom_text(aes(label=UFS), size=3, hjust=0, vjust=0) +
    facet_grid(facets=.~ANO) + geom_smooth(method="loess", color="black", size=.5, se = FALSE)
```

## Dispersão dos sub-índices do IDHM: Educação, Renda e Longevidade
```{r IDHMExIDHMR, fig.height=5, fig.width=15, cache=TRUE}
ggplot(estadual, aes(IDHM_E, IDHM_R)) +
    labs(title="IDHM: Educação X Renda", size="População", color="Região") +
    geom_point(aes(size=PESOTOT, color=REGIAO)) +
    geom_text(aes(label=UFS), size=3, hjust=0, vjust=0) +
    facet_grid(facets=.~ANO) + geom_smooth(method="loess", color="black", size=.5, se = FALSE)
```

```{r IDHMExIDHML, fig.height=5, fig.width=15}
ggplot(estadual, aes(IDHM_E, IDHM_L)) +
    labs(title="IDHM: Educação X Longevidade", size="População", color="Região") +
    geom_point(aes(size=PESOTOT, color=REGIAO)) +
    geom_text(aes(label=UFS), size=3, hjust=0, vjust=0) +
    facet_grid(facets=.~ANO) + geom_smooth(method="loess", color="black", size=.5, se = FALSE)
```

```{r IDHMRxIDHML, fig.height=5, fig.width=15}
ggplot(estadual, aes(IDHM_R, IDHM_L)) +
    labs(title="IDHM: Renda X Longevidade", size="População", color="Região") +
    geom_point(aes(size=PESOTOT, color=REGIAO)) +
    geom_text(aes(label=UFS), size=3, hjust=0, vjust=0) +
    facet_grid(facets=.~ANO) + geom_smooth(method="loess", color="black", size=.5, se = FALSE)
```

## Gráficos de pares segmentados por categorias de variáveis

```{r, include=FALSE}
target <- "ESPVIDA"
cutoff <- 0.8
```

A partir dos dados de 2010 são elaborados gráficos de pares combinando a variável alvo `r target` (esperança de vida ao nascer) com as demais variáveis numéricas e potenciais preditoras.  Como seria inviável exibir e analisar visualmente uma matriz de gráficos de 240 X 240, a variável de interesse é correlacionada em grupos definidos conforme o [glossário do Atlas](http://www.atlasbrasil.org.br/2013/pt/o_atlas/glossario/).

```{r}
municipal2010 <- filter(municipal, ANO=="2010") %>% select(-ANO)
gglower <- function(data, mapping, point=list(), smooth=list(), ...) {
    ggplot(data = data, mapping = mapping, ...) +
        do.call(geom_point, point) +
        do.call(geom_smooth, smooth)
}
ggp <- function(data, ...) {
    ggpairs(data, progress=FALSE,
            lower=list(combo = wrap("facethist", bins=30),
                       continuous = wrap(gglower, point=list(size=1), smooth=list(method="loess", color="red"))), ...)
}
```

Abaixo da matriz de gráficos serão listadas as possíveis variáveis preditoras que não possuem alta correlação (limite absoluto [`r cutoff`]) e nos casos contrários serão eliminadas as variáveis que possuírem maior correlação média absoluta.

```{r}
lowCorVars <- function(df, vars, cutoff) {
  correlationMatrix <- cor(df[, vars])
  highlyCorrelated <- findCorrelation(correlationMatrix, cutoff=cutoff, names=TRUE)
  vars[! vars %in% highlyCorrelated]
}
innerGroupVars <- character()
```

### Demografia e saúde
```{r}
vars <- with(dicionario, SIGLA[SIGLA==target | CATEGORIA=="demografia e saúde"])
knitr::kable(filter(dicionario, SIGLA %in% vars)[c(2,3,5)])
```
```{r pares.demografiaesaude, fig.height=10, fig.width=10, cache=TRUE}
ggp(select(municipal2010, vars), title = "Demografia e saúde")
```

Variáveis abaixo do corte de correlação [`r cutoff`]:
```{r}
cat(paste(lowCorVars(municipal2010, vars[vars!=target], cutoff), collapse=", "))
```

### Educação

#### Expectativa de anos de estudo e grau de analfabetismo

```{r}
vars <- with(dicionario, SIGLA[SIGLA==target | (CATEGORIA=="educação" & SUBCATEGORIA %in% c("expectativa de anos de estudo", "grau de analfabetismo"))])
knitr::kable(filter(dicionario, SIGLA %in% vars)[c(2,3,5)])
```
```{r pares.educacao.analfabetismo, fig.height=10, fig.width=10, cache=TRUE}
ggp(select(municipal2010, vars), title = "Educação: Expectativa de anos de estudo e grau de analfabetismo")
```

Variáveis abaixo do corte de correlação [`r cutoff`]:
```{r}
cat(paste(lowCorVars(municipal2010, vars[vars!=target], cutoff), collapse=", "))
```

#### Expectativa de anos de estudo e grau de escolaridade
```{r}
vars <- with(dicionario, SIGLA[SIGLA==target | (CATEGORIA=="educação" & SUBCATEGORIA %in% c("expectativa de anos de estudo", "grau de escolaridade"))])
knitr::kable(filter(dicionario, SIGLA %in% vars)[c(2,3,5)])
```
```{r pares.educacao.escolaridade, fig.height=10, fig.width=15, cache=TRUE}
ggp(select(municipal2010, vars), title = "Educação: Expectativa de anos de estudo e grau de escolaridade")
```

Variáveis abaixo do corte de correlação [`r cutoff`]:
```{r}
cat(paste(lowCorVars(municipal2010, vars[vars!=target], cutoff), collapse=", "))
```

#### Expectativa de anos de estudo e atraso idade-série
```{r}
vars <- with(dicionario, SIGLA[SIGLA==target | (CATEGORIA=="educação" & SUBCATEGORIA %in% c("expectativa de anos de estudo", "atraso idade-série"))])
knitr::kable(filter(dicionario, SIGLA %in% vars)[c(2,3,5)])
```
```{r pares.educacao.atraso, fig.height=10, fig.width=15, cache=TRUE}
ggp(select(municipal2010, vars), title = "Educação: Expectativa de anos de estudo e atraso idade-série")
```

Variáveis abaixo do corte de correlação [`r cutoff`]:
```{r}
cat(paste(lowCorVars(municipal2010, vars[vars!=target], cutoff), collapse=", "))
```

#### Expectativa de anos de estudo e atendimento ou frequência simples
```{r}
vars <- with(dicionario, SIGLA[SIGLA==target | (CATEGORIA=="educação" & SUBCATEGORIA %in% c("expectativa de anos de estudo", "atendimento ou frequência simples"))])
knitr::kable(filter(dicionario, SIGLA %in% vars)[c(2,3,5)])
```
```{r pares.educacao.frequenciasimples, fig.height=10, fig.width=15, cache=TRUE}
ggp(select(municipal2010, vars), title = "Estudo: Expectativa de anos de estudo e atendimento ou frequência simples")
```

Variáveis abaixo do corte de correlação [`r cutoff`]:
```{r}
cat(paste(lowCorVars(municipal2010, vars[vars!=target], cutoff), collapse=", "))
```

#### Expectativa de anos de estudo e frequência qualificada
```{r}
vars <- with(dicionario, SIGLA[SIGLA==target | (CATEGORIA=="educação" & SUBCATEGORIA %in% c("expectativa de anos de estudo", "frequência qualificada"))])
knitr::kable(filter(dicionario, SIGLA %in% vars)[c(2,3,5)])
```
```{r pares.educacao.frequenciaqualificada, fig.height=10, fig.width=20, cache=TRUE}
ggp(select(municipal2010, vars), title = "Estudo: Expectativa de anos de estudo e frequência qualificada")
```

Variáveis abaixo do corte de correlação [`r cutoff`]:
```{r}
cat(paste(lowCorVars(municipal2010, vars[vars!=target], cutoff), collapse=", "))
```

### Habitação
```{r}
vars <- with(dicionario, SIGLA[SIGLA==target | CATEGORIA=="habitação"])
knitr::kable(filter(dicionario, SIGLA %in% vars)[c(2,3,5)])
```
```{r pares.habitacao, fig.height=10, fig.width=10, cache=TRUE}
ggp(select(municipal2010, vars), title = "Habitação")
```

Variáveis abaixo do corte de correlação [`r cutoff`]:
```{r}
cat(paste(lowCorVars(municipal2010, vars[vars!=target], cutoff), collapse=", "))
```

### Renda

#### Nível de renda e desigualdade
```{r}
vars <- with(dicionario, SIGLA[SIGLA==target | (CATEGORIA=="renda" & SUBCATEGORIA %in% c("nível de renda", "desigualdade de renda"))])
knitr::kable(filter(dicionario, SIGLA %in% vars)[c(2,3,5)])
```
```{r pares.renda.niveledesigualdade, fig.height=20, fig.width=20, cache=TRUE}
ggp(select(municipal2010, vars), title = "Renda: Nível de renda e desigualdade")
```

Variáveis abaixo do corte de correlação [`r cutoff`]:
```{r}
cat(paste(lowCorVars(municipal2010, vars[vars!=target], cutoff), collapse=", "))
```

#### Pobreza e desigualdade
```{r}
vars <- with(dicionario, SIGLA[SIGLA==target | (CATEGORIA=="renda" & SUBCATEGORIA %in% c("pobreza", "desigualdade de renda"))])
knitr::kable(filter(dicionario, SIGLA %in% vars)[c(2,3,5)])
```
```{r pares.renda.pobrezaedesigualdade, fig.height=10, fig.width=10, cache=TRUE}
ggp(select(municipal2010, vars), title = "Renda: Pobreza e desigualdade")
```

Variáveis abaixo do corte de correlação [`r cutoff`]:
```{r}
cat(paste(lowCorVars(municipal2010, vars[vars!=target], cutoff), collapse=", "))
```

#### Caracterização dos ocupados
```{r}
vars <- with(dicionario, SIGLA[SIGLA==target | (CATEGORIA=="renda" & SUBCATEGORIA %in% c("caracterização dos ocupados"))])
knitr::kable(filter(dicionario, SIGLA %in% vars)[c(2,3,5)])
```
```{r pares.renda.ocupados, fig.height=15, fig.width=20, cache=TRUE}
ggp(select(municipal2010, vars), title = "Renda: Caracterização dos ocupados")
```

Variáveis abaixo do corte de correlação [`r cutoff`]:
```{r}
cat(paste(lowCorVars(municipal2010, vars[vars!=target], cutoff), collapse=", "))
```

### População

#### Gênero masculino e faixa etária
```{r}
vars <- with(dicionario, SIGLA[SIGLA==target | (CATEGORIA=="população" & SUBCATEGORIA %in% c("gênero e faixa etária", "gênero") & grepl("HOME", SIGLA))])
knitr::kable(filter(dicionario, SIGLA %in% vars)[c(2,3,5)])
```
```{r pares.populacao.masculina, fig.height=15, fig.width=20, cache=TRUE}
ggp(select(municipal2010, vars), title = "População: Gênero masculino e faixa etária")
```

Variáveis abaixo do corte de correlação [`r cutoff`]:
```{r}
cat(paste(lowCorVars(municipal2010, vars[vars!=target], cutoff), collapse=", "))
```

#### Gênero feminino e faixa etária
```{r}
vars <- with(dicionario, SIGLA[SIGLA==target | (CATEGORIA=="população" & SUBCATEGORIA %in% c("gênero e faixa etária", "gênero") & grepl("MULH", SIGLA))])
knitr::kable(filter(dicionario, SIGLA %in% vars)[c(2,3,5)])
```
```{r pares.populacao.feminina, fig.height=15, fig.width=20, cache=TRUE}
ggp(select(municipal2010, vars), title = "População: Gênero feminino e faixa etária")
```

Variáveis abaixo do corte de correlação [`r cutoff`]:
```{r}
cat(paste(lowCorVars(municipal2010, vars[vars!=target], cutoff), collapse=", "))
```

#### Gênero, PEA, residente, permanente, rural, urbana e renda nula
```{r}
vars <- with(dicionario, SIGLA[SIGLA==target | (CATEGORIA=="população" & SUBCATEGORIA %in% c("economicamente ativa (PEA)", "residente e faixa etária", "residente, faixa etária e gênero", "residente rural", "residente total", "residente urbana", "residente permanente", "residente permanente exceto renda nula"))])
knitr::kable(filter(dicionario, SIGLA %in% vars)[c(2,3,5)])
```
```{r pares.populacoes, fig.height=20, fig.width=20, cache=TRUE}
ggp(select(municipal2010, vars), title = "População: PEA, residente, permanente, rural, urbana e renda nula")
```

Variáveis abaixo do corte de correlação [`r cutoff`]:
```{r}
cat(paste(lowCorVars(municipal2010, vars[vars!=target], cutoff), collapse=", "))
```

### Trabalho
```{r}
vars <- with(dicionario, SIGLA[SIGLA==target | (CATEGORIA=="trabalho" & SUBCATEGORIA %in% c("atividade e desocupação"))])
knitr::kable(filter(dicionario, SIGLA %in% vars)[c(2,3,5)])
```
```{r pares.trabalho, fig.height=10, fig.width=10, cache=TRUE}
ggp(select(municipal2010, vars), title = "Trabalho")
```

Variáveis abaixo do corte de correlação [`r cutoff`]:
```{r}
cat(paste(lowCorVars(municipal2010, vars[vars!=target], cutoff), collapse=", "))
```

### Vulnerabilidade
```{r}
vars <- with(dicionario, SIGLA[SIGLA==target | CATEGORIA=="vulnerabilidade"])
knitr::kable(filter(dicionario, SIGLA %in% vars)[c(2,3,5)])
```
```{r pares.vulnerabilidade, fig.height=10, fig.width=15, cache=TRUE}
ggp(select(municipal2010, vars), title = "Vulnerabilidade")
```

Variáveis abaixo do corte de correlação [`r cutoff`]:
```{r}
cat(paste(lowCorVars(municipal2010, vars[vars!=target], cutoff), collapse=", "))
```

### IDHM
           
```{r}
vars <- with(dicionario, SIGLA[SIGLA==target | SIGLA %in% c("IDHM_L", "ESPVIDA",
                                                            "IDHM_E", "I_ESCOLARIDADE", "T_FUND18M", "I_FREQ_PROP", "T_FREQ5A6", "T_FUND11A13", "T_FUND15A17", "T_MED18A20", 
                                                            "IDHM_R", "RDPC",
                                                            "IDHM")])
knitr::kable(filter(dicionario, SIGLA %in% vars)[c(2,3,5)])
```
```{r pares.IDHM, fig.height=15, fig.width=15, cache=TRUE}
ggp(select(municipal2010, vars), title = "IDHM")
```

Variáveis abaixo do corte de correlação [`r cutoff`]:
```{r}
cat(paste(lowCorVars(municipal2010, vars[vars!=target], cutoff), collapse=", "))
```
Estas variáveis serão avaliadas na modelagem preditiva, exceto o `IDHM_L` pois este é calculado diretamente da variável alvo `(ESPVIDA - 25) / (85 - 25)` e seria um vazamento de informação no modelo preditivo.

# Conclusões

Sugestão de preditores que não estejam altamente correlacionados em geral.
```{r}
cat(length(lcv <- lowCorVars(municipal2010, names(municipal2010[,-(1:9)]), cutoff)), "preditores: \n")
cat(paste(lcv, collapse=", "))
```

```{r, echo=FALSE}
date()
proc.time() - t0
```

