---
title: "Recursive Feature Elimination"
author: "Maurício Collaça Ramos"
date: "31/07/2018"
output: 
  html_document: 
    code_folding: hide
    number_sections: yes
    toc: yes
    toc_depth: 3
    toc_float:
        collapsed: false
---

```{r setup, include=FALSE}
knitr::opts_chunk$set(echo = TRUE, comment = "")
options(width = 130)
t0<-proc.time()
```

# Recursos computacionais

Sistema Operacional:
```{r}
paste(Sys.info()[1:3], collapse = " ")
```

Processadores:
```{r}
parallel::detectCores()
```

Memória:
```{r}
if(Sys.info()[1]=="Windows") paste(round(memory.limit()/1024,1),"Gb") else cat(system("free -h", intern = TRUE), sep='\n')
```

Linguagem:
```{r}
R.version.string
```

Pacotes R:
```{r}
packages <- c("plyr", "ggplot2", "gridExtra", "GGally", "dplyr", "tidyr", "caret", "parallel", "doParallel", "randomForest")
loaded <- suppressMessages(suppressWarnings(sapply(packages, require, character.only=TRUE, warn.conflicts=FALSE, quietly=TRUE)))
if(!all(loaded)) {
    missingPackages <- packages[loaded==FALSE]
    message("Installing package(s) ", paste(missingPackages, collapse=", "))
    install.packages(missingPackages, dependencies = TRUE)
    installed <- suppressWarnings(sapply(missingPackages, require, character.only=TRUE, warn.conflicts=FALSE, quietly=TRUE))
    if(!all(installed)) stop("Package(s) not installed: ", paste(missingPackages[installed==FALSE], collapse=", "))
    
}
packageVersions <- sapply(packages, function(x) paste0(as.character(packageVersion(x)), collapse="."))
noquote(packageVersions)
```

# Carga dos dados brutos do atlas municipal de 2010

```{r}
dicionario <- read.csv2("dicionario.csv", encoding = "UTF-8")
names(dicionario) <- toupper(iconv(names(dicionario), to="ASCII//TRANSLIT"))
data <- read.csv2("municipal.csv", encoding = "UTF-8",
                  colClasses=c(rep("factor",2),rep("character",3),rep("numeric", 232)))
names(data) <- toupper(iconv(names(data), to="ASCII//TRANSLIT"))
data <- filter(data, ANO=="2010")
```

# Habilitando processamento paralelo
```{r}
cluster <- makeCluster(detectCores())
registerDoParallel(cluster)
noquote(system("ps -aufx | grep -e maurici+", intern=TRUE))
```

# Seleção das variáveis

Remoção das variáveis assumidas como irrelevantes
```{r}
data <- select(data, -c("ANO", "UF", "CODMUN6", "CODMUN7", "MUNICIPIO"))
```
Remoção das variáveis dependentes da variável alvo `ESPVIDA` (expectativa de vida ao nascer) pois seriam um vazamento de dados no modelo.

$$IDHM\_L = \frac{ESPVIDA - 25}{60}$$
$$IDHM = \sqrt[3]{IDHM\_E * IDHM\_L * IDHM\_R}$$
```{r}
data <- select(data, -c("IDHM", "IDHM_L"))
```
Variáveis altamente correlacionadas
```{r}
correlationMatrix <- cor(data[-1])
highlyCorrelated <- findCorrelation(correlationMatrix, cutoff=0.8, names=TRUE)
cat(length(highlyCorrelated), "variáveis: \n")
cat(paste(highlyCorrelated, collapse=", "))
```

## Recursive Feature Elimination (RFE)

### Usando variáveis altamente correlacionadas:
```{r}
library(doMC)
registerDoMC(cores = parallel::detectCores())
set.seed(1)
control <- rfeControl(functions=rfFuncs, method="cv", number=10)
ptm <- proc.time()
results <- rfe(data[,-1], data[,1], sizes=1:229, rfeControl=control)
proc.time() - ptm
results
```

```{r}
predictors(results)
```

```{r}
plot(results, type=c("g", "o"))
```

### Removendo variáveis altamente correlacionadas:

```{r}
library(doMC)
registerDoMC(cores = parallel::detectCores())
set.seed(1)
control <- rfeControl(functions=rfFuncs, method="cv", number=10)
ptm <- proc.time()
results <- rfe(select(data,-1, -highlyCorrelated), data[,1], sizes=1:68, rfeControl=control)
proc.time() - ptm
results
```

```{r}
predictors(results)
```

```{r}
plot(results, type=c("g", "o"))
```

# Desabilitando processamento paralelo
```{r}
stopCluster(cluster)
registerDoSEQ()
noquote(system("ps -aufx | grep -e maurici+", intern=TRUE))
```

```{r, echo=FALSE}
date()
proc.time() - t0
```