---
title: "Recursive Feature Elimination"
author: "Maurício Collaça Ramos"
date: "31/07/2018"
output: 
  html_document: 
    code_folding: hide
    number_sections: yes
    toc: yes
    toc_depth: 3
    toc_float:
        collapsed: false
---

```{r setup, include=FALSE}
knitr::opts_chunk$set(echo = TRUE, comment = "")
options(width = 130)
t0<-proc.time()
```

# Carga dos dados brutos do atlas municipal de 2010

```{r}
data <- read.csv2("municipal.csv", encoding = "UTF-8",
                  colClasses=c(rep("factor",2),rep("character",3),rep("numeric", 232)))
names(data) <- toupper(iconv(names(data), to="ASCII//TRANSLIT"))
data <- data[data$ANO=="2010",]
```

# Seleção das variáveis

Remoção das variáveis assumidas como irrelevantes
```{r}
data <- data[, !names(data)%in%c("ANO", "UF", "CODMUN6", "CODMUN7", "MUNICIPIO")]
```
Remoção das variáveis dependentes da variável alvo `ESPVIDA` (expectativa de vida ao nascer) pois seriam um vazamento de dados no modelo.

$$IDHM\_L = \frac{ESPVIDA - 25}{60}$$
$$IDHM = \sqrt[3]{IDHM\_E * IDHM\_L * IDHM\_R}$$
```{r}
data <- data[, !names(data)%in%c("IDHM", "IDHM_L")]
```
Variáveis altamente correlacionadas
```{r}
library(caret)
correlationMatrix <- cor(data[-1])
highlyCorrelated <- findCorrelation(correlationMatrix, cutoff=0.8, names=TRUE)
cat(length(highlyCorrelated), "variáveis: \n")
cat(paste(highlyCorrelated, collapse=", "))
```

## Recursive Feature Elimination (RFE)

### Usando variáveis altamente correlacionadas:
```{r}
library(doMC)
registerDoMC(cores = parallel::detectCores()-1)
set.seed(1)
control <- rfeControl(functions=rfFuncs, method="cv", number=10)
ptm <- proc.time()
results <- rfe(data[,-1], data[,1], sizes=1:229, rfeControl=control)
proc.time() - ptm
results
```

```{r}
predictors(results)
```

```{r}
plot(results, type=c("g", "o"))
```

### Removendo variáveis altamente correlacionadas:

```{r}
library(doMC)
registerDoMC(cores = parallel::detectCores())
set.seed(1)
control <- rfeControl(functions=rfFuncs, method="cv", number=10)
ptm <- proc.time()
results <- rfe(select(data,-1, -highlyCorrelated), data[,1], sizes=1:68, rfeControl=control)
proc.time() - ptm
results
```

```{r}
predictors(results)
```

```{r}
plot(results, type=c("g", "o"))
```

```{r, echo=FALSE}
date()
proc.time() - t0
```